【裁判字號】    97,上訴,2152
【裁判日期】    970604
【裁判案由】    毒品危害防制條例
【裁判全文】
臺灣高等法院刑事判決                97年度上訴字第2152號
上  訴  人
即  被  告  甲○○
上列上訴人因毒品危害防制條例案件，不服臺灣板橋地方法院96
年度訴字第4732號，中華民國97年2 月29日第一審判決（起訴案
號：臺灣板橋地方法院檢察署96年度毒偵字第9148號），提起上
訴，本院判決如下：
    主  文
上訴駁回。
    事實及理由
一、按依刑事訴訟法第350 條、第361 條、第362 條、第367 條
    規定，不服地方法院之第一審判決而上訴者，須提出上訴書
    狀，並應敘述具體理由，為上訴必備之程式；其所提出之書
    狀未敘述上訴理由，或僅曾以言詞陳述上訴理由者，均應於
    上訴期間屆滿後20日內補提理由書於第一審法院。第一審法
    院經形式審查，認逾期未補提上訴理由者，應定期間先命補
    正；逾期未補正者，為上訴不合法律上之程式，應以裁定駁
    回。倘已提出上訴理由，但所提非屬具體理由者，則由第二
    審法院以上訴不合法律上之程式，判決駁回。而所謂具體理
    由，必係依據卷內既有訴訟資料或提出新事證，指摘或表明
    第一審判決有何採證認事、用法或量刑等足以影響判決本旨
    之不當或違法，而構成應予撤銷之具體事由，始克當之（例
    如：依憑證據法則具體指出所採證據何以不具證據能力，或
    依憑卷證資料，明確指出所為證據證明力之判斷如何違背經
    驗、論理法則）；倘僅泛言原判決認定事實錯誤、違背法令
    、量刑失之過重或輕縱，而未依上揭意旨指出具體事由，或
    形式上雖已指出具體事由，然該事由縱使屬實，亦不足以認
    為原判決有何不當或違法者（例如：對不具有調查必要性之
    證據，法院未依聲請調查亦未說明理由，或援用證據不當，
    但除去該證據仍應為同一事實之認定），皆難謂係具體理由
    ，俾與第二審上訴制度旨在請求第二審法院撤銷、變更第一
    審不當或違法之判決，以實現個案救濟之立法目的相契合，
    並節制濫行上訴（最高法院97年度台上字第892 號判決亦同
    此意旨）。
二、本件原審判決略以：被告甲○○前於民國（下同）87年間，
    因施用毒品案件，經原審法院以87年度毒聲字第1334號裁定
    送觀察勒戒後，認有繼續施用毒品之傾向，再經該院以87年
    度毒聲字第1915號裁定送強制戒治，於88年2月12 日經停止
    戒治交付保護管束出監，至89年12月18日保護管束期滿執行
    完畢，並經臺灣板橋地方法院檢察署檢察官以89年度戒毒偵
    字第897 號為不起訴處分確定。復因施用毒品案件，由同署
    檢察官以90年度毒偵字第4038號提起公訴，並送強制戒治，
    經原審法院以91年度訴字第294 號判決判處應執行有期徒刑
    1 年確定，強制戒治部分於91年9 月20日經停止戒治交付保
    護管束出所，至91年12月27日執行完畢。另於87年間，因竊
    盜案件，經本院以87年度上易字第6439號判決判處有期徒刑
    1 年6 月確定，並於同年間，又因違反藥事法及麻醉藥品管
    理條例案件，經臺灣桃園地方法院以86年度訴字第580 號判
    決判處應執行有期徒刑1 年4 月，後經本院駁回上訴而告確
    定，上開3 案確定判決，接續執行至94年3 月31日縮短刑期
    假釋出監，並於94年4 月6 日交付保護管束，至同年9 月8
    日保護管束期滿執行完畢。詎猶不知悔改，於上述強制戒治
    執行完畢釋放後之5 年內，復基於施用第一級毒品海洛因及
    第二級毒品甲基安非他命之犯意，於96年6 月4 日晚上某時
    許，在臺北縣鶯歌鎮○○路28巷19號住處，以將海洛因、甲
    基安非他命一同置入玻璃球內燒烤吸食煙霧之方式，施用海
    洛因、甲基安非他命。嗣為警於96年6月5日上午11時20分許
    ，在上址查獲，並扣得其所有已使用注射針筒2 支、甲基安
    非他命吸食吸管2 支及削尖吸管2 支。
三、被告甲○○不服原審判決，提起上訴，其於97年3 月27日提
    出之刑事上訴狀所敘述之上訴理由略以：（一）被告在臺灣
    桃園地方法院檢察署有97年度毒偵字第2085號等案件，尚待
    偵查，懇請鈞院能一併案理。（二）被告目前在桃園療養院
    接受「美沙冬」替代療法，需繼續接受治療等語。
四、查原判決已於理由內說明：上揭犯罪事實，業據被告甲○○
    坦承不諱。被告為警查獲時所採之尿液，分別以EIA 酵素免
    疫分析法初驗、GC/MS 氣相層析質譜儀法確認複驗後均呈甲
    基安非他命類、鴉片類之陽性反應，有臺灣檢驗科技股份有
    限公司96年6 月26日濫用藥物尿液檢驗報告1 紙附卷足考，
    並有被告所有供施用毒品用之已使用注射針筒、甲基安非他
    命吸食吸管及削尖吸管各2 支扣案可資佐證按。又被告前於
    87年間，因施用毒品案件，經原審法院以87年度毒聲字第13
    34號裁定送觀察勒戒後，認有繼續施用毒品之傾向，再經該
    院以87年度毒聲字第1915號裁定送強制戒治，於88年2 月12
    日經停止戒治交付保護管束出監，至89年12月18日保護管束
    期滿執行完畢，並經臺灣板橋地方法院檢察署檢察官以89年
    年度戒毒偵字第897 號為不起訴處分確定。復因施用毒品案
    件，由同署檢察官以90年度毒偵字第4038號提起公訴，並送
    強制戒治，經原審法院以91年度訴字第294 號判決判處應執
    行有期徒刑1 年確定，強制戒治部分於91年9 月20日經停止
    戒治交付保護管束出監，至91年12月27日執行完畢，被告於
    強制戒治期滿執行完畢釋放後之5 年內，再犯本件施用毒品
    罪，於毒品危害防制條例第23條第2 項有關起訴之規定相合
    。而第一級毒品海洛因及第二級毒品安非他命之施用方式，
    依施用者之使用習慣而有所不同，並無一定模式可循。依法
    務部調查局以往鑑定之經驗，確曾於毒品證物及吸食工具等
    之檢驗發現前二者毒品摻雜之案例，故研判應有施用者將二
    者同置於吸食器內施用之可能（相關文獻有法務部調查局91
    年6 月28日調科壹字第09100425110 函、行政院衛生署管制
    藥品管理局93年9月6日管檢字第0930008112號函足資參照）
    。核被告所為，係犯毒品危害防制條例第10條第1 項施用第
    一級毒品罪、同條第2 項施用第二級毒品罪。被告以一施用
    行為同時觸犯施用第一級毒品罪、施用第二級毒品罪，為想
    像競合犯，依刑法第55條之規定，應從一重之施用第一級毒
    品罪論處。被告有前揭犯罪科刑執行情形，有本院被告前案
    紀錄表在卷可按，其於5 年以內故意再犯本件最重本刑為有
    期徒刑以上之罪，係累犯，應依刑法第47條第1 項之規定加
    重其刑。並審酌被告履次施用毒品而不思悔改，品行不端，
    意志力薄弱，其施用毒品經強制戒治後，仍無法斷絕施用毒
    品惡習，若非將其處以較長之刑期，與社會上毒品來源隔離
    ，使其能深自反省，斷絕與毒品之接觸，不足以助其戒絕毒
    癮並懲所犯及被告犯罪後對於施用毒品之犯行，已經坦承，
    態度良好等一切情狀，量處被告有期徒刑11月。並說明扣案
    之已使用注射針筒、甲基安非他命吸食吸管及削尖吸管各2
    支，係被告所有供施用毒品所用之物，爰依刑法第38條第1
    項第2 款之規定沒收。原審判決理由既已詳細記載認定被告
    犯罪之證據，並審酌關於刑法第57條科刑之一切情狀，在適
    法範圍內行使裁量權，尚無違法或不當之情形。被告上訴意
    旨，僅以其另有其他施用毒品案件現於檢察署繫屬中，請求
    一併審理，及現正接受「美沙冬」替代療法，需繼續接受治
    療云云，惟就原審判決有何不當或違法之處，毫無一語提及
    ，自非屬上訴第二審之具體理由，其上訴自不合法律上之程
    式，爰不經言詞辯論予以駁回。
五、據上論斷，應依刑事訴訟法第367 條前段、第372 條，判決
    如主文。
中    華    民    國    97    年    6     月    4     日
                  刑事第三庭審判長法  官  蔡秀雄
                                  法  官  許文章
                                  法  官  謝靜恒
以上正本證明與原本無異。
如不服本判決，應於收受送達後十日內向本院提出上訴書狀，其
未敘述上訴之理由者並得於提起上訴後十日內向本院補提理由書
（均須按他造當事人之人數附繕本）。
                                  書記官  陳珮茹
中    華    民    國    97    年    6     月    5     日
附錄：本案論罪科刑法條全文
毒品危害防制條例第10條
施用第一級毒品者，處 6 月以上 5 年以下有期徒刑。
施用第二級毒品者，處 3 年以下有期徒刑。


司法院資訊處製作；財團法人民間司法改革基金會備份。
